---
title: "A1 - Preprocesado de datos"
author: "Mario Ubierna San Mamés"
date: '`r format(Sys.Date(),"%e de %B, %Y")`'
output:
  html_document:
    highlight: default
    number_sections: yes
    theme: cosmo
    toc: yes
    toc_depth: 2
---

```{r setup, include=FALSE}
knitr::opts_chunk$set(echo = TRUE)
```

******
# Carga del archivo
******  
<p> Realizamos la lectura del fichero </p>
```{r}
df = read.csv(file="./data/fifa_raw.csv", sep=",")
df_copy = df # Realizamos una copia del dataframe original, para así modificar la copia de éste y mantener los datos originales
head(df_copy)
```

<p> Usamos la función str() para analizar el tipo de datos que R ha interpretado y observar los valores resumen de cada variable </p>
```{r}
str(df_copy)
```



******
# Verficar duplicación de registros
******
<p> Verificamos si hay registros duplicados con el valor ID. En caso de duplicación, seleccionamos el registro con menor número de NA en las variables </p>
```{r}
nRows = nrow(df_copy) # Número de registros (filas) que hay en el df
nUniques = length(unique(df_copy[["ID"]])) # Número de valores únicos de ID en el df

cat("El número de registros duplicados con el valor ID son: ", nRows - nUniques)
```
<p> Como podemos observar no hay duplicados por el campo ID, esto no significa que no pueda haber valores duplicados en otras columnas</p>



******
# Normalización de los datos cuantitativos
******

## Rating
<p> Verificar que la variable Rating esté entre 0 y 100. </p>
```{r}
nMinRating = min(df_copy$Rating) # Valor de rating mínimo
nMaxRating = max(df_copy$Rating) # Valor de rating máximo

cat("El valor mínimo de rating es: ", nMinRating)
cat("El valor máximo de rating es: ", nMaxRating)
```
<p> Como podemos observar el valor mínimo y máximo están dentro del intervalo [0,100] </p>

## Height
<p> La variable Height se ha de expresar en cm con 3 dígitos sin decimales. Para facilitar la lectura y tratamiento del fichero deben ser numéricas, por lo tanto se debe quitar el símbolo en cm </p>
```{r}
# Método que nos permite hacer la conversión tanto para la variable Height como Weight
heiWeiFromCharToNumeric = function(value) {
  
  if (!is.na(value) & is.character(value)) {
    lstPairValues = strsplit(value, "[[:space:]]+")
    
    if (toupper(lstPairValues[[1]][2]) == "M") return(as.numeric(gsub(",", ".", lstPairValues[[1]][1])) * 100)
    if (toupper(lstPairValues[[1]][2]) == "CM") return(as.numeric(lstPairValues[[1]][1]))
    if (toupper(lstPairValues[[1]][2]) == "KG") return(as.numeric())
    
  } else {
    return(NA)
  }
   
}
                                
 df_copy$Height = unlist(lapply(df_copy$Height, heiWeiFromCharToNumeric))
 head(df_copy$Height)
```

## Weight
<p> La variable Weight se ha de expresar en kg con 2 dígitos sin decimales. Si hay decimales, se ha de truncar el valor. Para facilitar la lectura y tratamiento del fichero debn ser numéricas, por lo tanto se debe quitar el símbolo de kg. </p>
```{r}
unique(df$Height)
unique(df_copy$Height)
```

