

---
title: 'Minería de datos: PEC3 - Clasificación con árboles de decisión'
author: "Autor: Mario Ubierna San Mamés"
date: "Mayo 2021"
output:
  html_document:
    highlight: default
    number_sections: yes
    theme: cosmo
    toc: yes
    toc_depth: 2
    includes:
      in_header: 75.584-PEC-header.html
  pdf_document:
    highlight: zenburn
    toc: yes
  word_document: default
---

```{r setup, include=FALSE}
knitr::opts_chunk$set(eval=T, echo=T)
```


******
# Introducción
******
## Presentación
Esta prueba de evaluación continua cubre los Módulos 3 (Clasificación: árboles de decisión) y el Módulo 8 (Evaluación de modelos) del programa de la asignatura.

## Competencias

* Uso y aplicación de las TIC en el ámbito académico y profesional.
* Capacidad para innovar y generar nuevas ideas.
* Capacidad para evaluar soluciones tecnológicas y elaborar propuestas de proyectos teniendo en cuenta los recursos, las alternativas disponibles y las condiciones de mercado.
* Conocer las tecnologías de comunicaciones actuales y emergentes así como saberlas aplicar convenientemente para diseñar y desarrollar soluciones basadas en sistemas y tecnologías de la información.
* Aplicación de las técnicas específicas de ingeniería del software en las diferentes etapas del ciclo de vida de un proyecto.
* Capacidad para aplicar las técnicas específicas de tratamiento, almacenamiento y administración de datos.
* Capacidad para proponer y evaluar diferentes alternativas tecnológicas para resolver un problema concreto.

## Objetivos
La correcta asimilación del Módulo 3. En esta PEC trabajaremos la generación e interpretación de un árbol de decisión con el software de prácticas. Seguiremos con la preparación de los datos y la extracción inicial de conocimiento.

## Descripción de la PEC a realizar
La prueba está estructurada en un total de un único ejercicio práctico.

## Recursos Básicos
**Material docente proporcionado por la UOC.** 

Módulo 3 y 8 del material didáctico.

Complementarios:

* Los descritos para la anterior PEC.
* Fichero titanic.csv.
* R package C5.0 (Decision Trees and Rule-Based Models): https://cran.r-project.org/web/packages/C50/index.html
* Fichero de "German Credit": credit.csv: https://www.kaggle.com/shravan3273/credit-approval


## Criterios de valoración

Todos los ejercicios deben ser presentados de forma razonada y clara, especificando todos y cada uno de los pasos que se hayan llevado a cabo para su resolución. No se aceptará ninguna respuesta que no está claramente justificada.

## Formato y fecha de entrega
El formato de entrega es: usernameestudiant-PECn.html/doc/docx/odt/pdf.
Se recomienda la entrega en formato html y también el Rmd que genera el html entregado.
Fecha de Entrega: 19/05/2021.
Se debe entregar la PEC en el buzón de entregas del aula.


## Nota: Propiedad intelectual 

> A menudo es inevitable, al producir una obra multimedia, hacer uso de recursos creados por terceras personas. Es por lo tanto comprensible hacerlo en el marco de una práctica de los estudios de Informática, Multimedia y Telecomunicación de la UOC, siempre y cuando esto se documente claramente y no suponga plagio en la práctica. 

> Por lo tanto, al presentar una práctica que haga uso de recursos ajenos, se debe presentar junto con ella un documento en que se detallen todos ellos, especificando el nombre de cada recurso, su autor, el lugar dónde se obtuvo y su estatus legal: si la obra está protegida por el copyright o se acoge a alguna otra licencia de uso (Creative Commons, licencia GNU, GPL ...). 
>El estudiante deberá asegurarse de que la licencia  no impide específicamente su uso en el marco de la práctica. En caso de no encontrar la información correspondiente tendrá que asumir que la obra está protegida por copyright. 

> Deberéis, además, adjuntar los ficheros originales cuando las obras utilizadas sean digitales, y su código fuente si corresponde.  

******
# Enunciado  
******

En este ejercicio vamos a seguir los pasos del ciclo de vida de un proyecto de minería de datos, para el caso de un algoritmo de clasificación y más concretamente un árbol de decisión. Primero y a modo de ejemplo sencillo lo haremos con el archivo titanic.csv, que se encuentra adjunto en el aula. Este archivo contiene un registro por cada pasajero que viajaba en el Titanic. En las variables se caracteriza si era hombre o mujer, adulto o menor (niño), en qué categoría viajaba o si era miembro de la tripulación.
Se mostrará un ejemplo sencillo de solución con estos datos pero los alumnos deberéis responder a las preguntas de la rúbrica para otro conjunto: German Credit. Para este conjunto, tomaréis como referencia la variable "default" que indica el impago de créditos.

**Objetivos:**

*	Estudiar los datos, por ejemplo: ¿Número de registros del fichero? ¿Distribuciones de valores por variables? ¿Hay campos mal informados o vacíos?
*	Preparar los datos. En este caso ya están en el formato correcto y no es necesario discretizar ni generar atributos nuevos. Hay que elegir cuáles son las variables que se utilizarán para construir el modelo y cuál es la variable que clasifica. En este caso la variable por la que clasificaremos es el campo de si el pasajero sobrevivia o no.
*	Instalar, si es necesario, el paquete C5.0  Se trata de una implementación más moderna del algoritmo ID3 de Quinlan. Tiene los principios teóricos del ID3 más la poda automática. Con este paquete generar un modelo de minería.
*	¿Cuál es la calidad del modelo?
*	Generar el árbol gráfico.
* Generar y extraer las reglas del modelo.
*	En función del modelo, el árbol y las reglas: ¿Cuál es el conocimiento que obtenemos?
*	Probar el modelo generado presentándole nuevos registros. ¿Clasifica suficientemente bien?

A continuación, se plantean los puntos a realizar en la PEC 3 y, tomando como ejemplo el conjunto de datos de Titanic, se obtendrán, a modo de ejemplo, algunos resultados que pretender servir a  modo de inspiración para los estudiantes.
Los estudiantes deberán utilizar el conjunto de datos de "German Credit Data" que se pueden conseguir en este enlace: https://www.kaggle.com/shravan3273/credit-approval
  
Revisión de los datos, extracción visual de información y preparación de los datos

Carga de los datos:

```{r message= FALSE, warning=FALSE}
data<-read.csv("./data/titanic.csv",header=T,sep=",")
attach(data)
```

## Análisis inicial

Empezaremos haciendo un breve análisis de los datos ya que nos interesa tener una idea general de los datos que disponemos. Por ello, primero calcularemos las dimensiones de nuestra base de datos y analizaremos qué tipos de atributos tenemos.

Para empezar, calculamos las dimensiones de la base de datos mediante la función dim(). Obtenemos que disponemos de 2201 registros o pasajeros (filas) y 4 variables (columnas). 

```{r}
dim(data)
```

¿Cuáles son esas variables? Gracias a la función str() sabemos que las cuatro variables son categóricas o  discretas, es decir, toman valores en un conjunto finito. La variable CLASS hace referencia a la clase en la que viajaban los pasajeros (1ª, 2ª, 3ª o crew), AGE determina si era adulto o niño (Adulto o Menor), la variable SEX si era hombre o mujer (Hombre o Mujer) y la última variable (SURVIVED) informa si el pasajero murió o sobrevivió en el accidente (Muere o Sobrevive).

```{r}
str(data)
```

Es de gran interés saber si tenemos muchos valores nulos (campos vacíos) y la distribución de valores por variables. Es por ello recomendable empezar el análisis con una visión general de las variables. Mostraremos para cada atributo la cantidad de valores perdidos mediante la función summary.  

```{r}
summary(data)
```

Como parte de la preparación de los datos, miraremos si hay valores missing.

```{r}
missing <- data[is.na(data),]
dim(missing)
```
Observamos fácilmente que no hay valores missing y, por tanto, no deberemos preparar los datos en este sentido. En caso de haberlos, habría que tomar decisiones para tratar los datos adecuadamente.

Disponemos por tanto de un data frame formado por cuatro variables categóricas sin valores nulos. Para un conocimiento mayor sobre los datos, tenemos a nuestro alcance unas herramientas muy valiosas: las herramientas de visualización. Para dichas visualizaciones, haremos uso de los paquetes ggplot2, gridExtra y grid de R. 

```{r}
if(!require(ggplot2)){
    install.packages('ggplot2', repos='http://cran.us.r-project.org')
    library(ggplot2)
}
if(!require(ggpubr)){
    install.packages('ggpubr', repos='http://cran.us.r-project.org')
    library(ggpubr)
}
if(!require(grid)){
    install.packages('grid', repos='http://cran.us.r-project.org')
    library(grid)
}
if(!require(gridExtra)){
    install.packages('gridExtra', repos='http://cran.us.r-project.org')
    library(gridExtra)
}
if(!require(C50)){
    install.packages('C50', repos='http://cran.us.r-project.org')
    library(C50)
}

```

Siempre es importante analizar los datos que tenemos ya que las conclusiones dependerán de las características de la muestra.

```{r}
grid.newpage()
plotbyClass<-ggplot(data,aes(CLASS))+geom_bar() +labs(x="Class", y="Passengers")+ guides(fill=guide_legend(title=""))+ scale_fill_manual(values=c("blue","#008000"))+ggtitle("Class")
plotbyAge<-ggplot(data,aes(AGE))+geom_bar() +labs(x="Age", y="Passengers")+ guides(fill=guide_legend(title=""))+ scale_fill_manual(values=c("blue","#008000"))+ggtitle("Age")
plotbySex<-ggplot(data,aes(SEX))+geom_bar() +labs(x="Sex", y="Passengers")+ guides(fill=guide_legend(title=""))+ scale_fill_manual(values=c("blue","#008000"))+ggtitle("Sex")
plotbySurvived<-ggplot(data,aes(SURVIVED))+geom_bar() +labs(x="Survived", y="Passengers")+ guides(fill=guide_legend(title=""))+ scale_fill_manual(values=c("blue","#008000"))+ggtitle("SURVIVED")
grid.arrange(plotbyClass,plotbyAge,plotbySex,plotbySurvived,ncol=2)

```
Claramente vemos cómo es la muestra analizando la distribución de las variables disponibles. De cara a los informes, es mucho más interesante esta información que la obtenida en summary, que se puede usar para complementar.


Nos interesa describir la relación entre la supervivencia y cada uno de las variables mencionadas anteriormente. Para ello, por un lado graficaremos mediante diagramas de barras la cantidad de muertos y supervivientes según la clase en la que viajaban, la edad o el sexo. Por otro lado, para obtener los datos que estamos graficando utilizaremos el comando table para dos variables que nos proporciona una tabla de contingencia.

```{r}
grid.newpage()
plotbyClass<-ggplot(data,aes(CLASS,fill=SURVIVED))+geom_bar() +labs(x="Class", y="Passengers")+ guides(fill=guide_legend(title=""))+ scale_fill_manual(values=c("black","#008000"))+ggtitle("Survived by Class")
plotbyAge<-ggplot(data,aes(AGE,fill=SURVIVED))+geom_bar() +labs(x="Age", y="Passengers")+ guides(fill=guide_legend(title=""))+ scale_fill_manual(values=c("black","#008000"))+ggtitle("Survived by Age")
plotbySex<-ggplot(data,aes(SEX,fill=SURVIVED))+geom_bar() +labs(x="Sex", y="Passengers")+ guides(fill=guide_legend(title=""))+ scale_fill_manual(values=c("black","#008000"))+ggtitle("Survived by Sex")
grid.arrange(plotbyClass,plotbyAge,plotbySex,ncol=2)

```

De estos gráficos obtenemos información muy valiosa que complementamos con las tablas de contingencia (listadas abajo). Por un lado, la cantidad de pasajeros que sobrevivieron es similar en hombres y mujeres (hombres: 367 y mujeres 344). No, en cambio, si tenemos en cuenta el porcentaje respecto a su sexo. Es decir, pese a que la cantidad de mujeres y hombres que sobrevivieron es pareja, viajaban más hombres que mujeres (470 mujeres y 1731 hombres), por lo tanto, la tasa de muerte en hombres es muchísimo mayor (el 78,79% de los hombres murieron mientras que en mujeres ese porcentaje baja a 26,8%). 

En cuanto a la clase en la que viajaban, los pasajeros que viajaban en primera clase fueron los únicos que el porcentaje de supervivencia era mayor que el de mortalidad. El 62,46% de los viajeros de primera clase sobrevivió, el 41,4% de los que viajaban en segunda clase mientras que de los viajeros de tercera y de la tripulación solo sobrevivieron un 25,21% y 23,95% respectivamente. Para finalizar, destacamos que la presencia de pasajeros adultos era mucho mayor que la de los niños (2092 frente a 109) y que la tasa de supervivencia en niños fue mucho mayor (52,29% frente a 31,26%), no podemos obviar, en cambio, que los únicos niños que murieron fueron todos pasajeros de tercera clase (52 niños). 

```{r}
tabla_SST <- table(SEX, SURVIVED)
tabla_SST
prop.table(tabla_SST, margin = 1)
```

```{r}
tabla_SCT <- table(CLASS,SURVIVED)
tabla_SCT
prop.table(tabla_SCT, margin = 1)
```

```{r}
tabla_SAT <- table(AGE,SURVIVED)
tabla_SAT
prop.table(tabla_SAT, margin = 1) 
```

```{r}
tabla_SAT.byClass <- table(AGE,SURVIVED,CLASS)
tabla_SAT.byClass
```

Los resultados anteriores muestran los datos de forma descriptiva, podemos añadir algún test estadístico para validar el grado de significancia de la relación. La librería "DescTools nos permite instalarlo fácilmente"


```{r}
if(!require(DescTools)){
    install.packages('DescTools', repos='http://cran.us.r-project.org')
    library(DescTools)
}
```
```{r}
Phi(tabla_SST) 
CramerV(tabla_SST) 
```
```{r}
Phi(tabla_SAT) 
CramerV(tabla_SAT) 
```

```{r}
Phi(tabla_SCT) 
CramerV(tabla_SCT) 
```
En todas las combinaciones analizadas, no se encuentra una relación estadística significativa.

Una alternativa interesante a las barras de diagramas, es el plot de las tablas de contingencia. Obtenemos la misma información pero para algunos receptores puede resultar más visual.  

```{r}
par(mfrow=c(2,2))
plot(tabla_SCT, col = c("black","#008000"), main = "SURVIVED vs. CLASS")
plot(tabla_SAT, col = c("black","#008000"), main = "SURVIVED vs. AGE")
plot(tabla_SST, col = c("black","#008000"), main = "SURVIVED vs. SEX")
```

Nuestro objetivo es crear un árbol de decisión que permita analizar qué tipo de pasajero del Titanic tenía probabilidades de sobrevivir o no. Por lo tanto, la variable por la que clasificaremos es el campo de si el pasajero sobrevivió o no. De todas maneras, al imprimir las primeras (con head) y últimas 10 (con tail) filas nos damos cuenta de que los datos están ordenados.

```{r}
head(data,10)
tail(data,10)
```

Nos interesa "desordenarlos". Guardaremos los datos con el nuevo nombre como "data_random".

```{r}
set.seed(1)
data_random <- data[sample(nrow(data)),]
```

## Preparación de los datos para el modelo

Para la futura evaluación del árbol de decisión, es necesario dividir el conjunto de datos en un conjunto de entrenamiento y un conjunto de prueba. El conjunto de entrenamiento es el subconjunto del conjunto original de datos utilizado para construir un primer modelo; y el conjunto de prueba, el subconjunto del conjunto original de datos utilizado para evaluar la calidad del modelo. 

Lo más correcto será utilizar un conjunto de datos diferente del que utilizamos para construir el árbol, es decir, un conjunto diferente del de entrenamiento. No hay ninguna proporción fijada con respecto al número relativo de componentes de cada subconjunto, pero la más utilizada acostumbra a ser 2/3 para el conjunto de entrenamiento y 1/3, para el conjunto de prueba. 

La variable por la que clasificaremos es el campo de si el pasajero sobrevivió o no, que está en la cuarta columna. De esta forma, tendremos un conjunto de datos para el entrenamiento y uno para la validación

```{r}
set.seed(666)
y <- data_random[,4] 
X <- data_random[,1:3] 
```


De forma dinámica podemos definir una forma de separar los datos en función de un parámetro, en este caso del "split_prop".
Definimos un parámetro que controla el split de forma dinámica en el test.

```{r}
split_prop <- 3 
max_split<-floor(nrow(X)/split_prop)
tr_limit <- nrow(X)-max_split
ts_limit <- nrow(X)-max_split+1

trainX <- X[1:tr_limit,]
trainy <- y[1:tr_limit]
testX <- X[ts_limit+1:nrow(X),]
testy <- y[ts_limit+1:nrow(X)]
```

En la segunda opción podemos crear directamente un rango utilizando el mismo parámetro anterior.

```{r}
split_prop <- 3 
indexes = sample(1:nrow(data), size=floor(((split_prop-1)/split_prop)*nrow(data)))
trainX<-X[indexes,]
trainy<-y[indexes]
testX<-X[-indexes,]
testy<-y[-indexes]
```

Después de una extracción aleatoria de casos es altamente recomendable efectuar un análisis de datos mínimo para asegurarnos de no obtener clasificadores sesgados por los valores que contiene cada muestra. En este caso, verificaremos que la proporción del supervivientes es más o menos constante en los dos conjuntos:

```{r}
summary(trainX);
summary(trainy)
summary(testX)
summary(testy)
```
Verificamos fácilmente que no hay diferencias graves que puedan sesgar las conclusiones.

## Creación del modelo, calidad del modelo y extracción de reglas

Se crea el árbol de decisión usando los datos de entrenamiento (no hay que olvidar que la variable outcome es de tipo factor):

```{r}
trainy = as.factor(trainy)
model <- C50::C5.0(trainX, trainy,rules=TRUE )
summary(model)
```

Errors muestra el número y porcentaje de casos mal clasificados en el subconjunto de entrenamiento. El árbol obtenido clasifica erróneamente 317 de los 1467 casos dados, una tasa de error del 21.6%.

A partir del árbol de decisión de dos hojas que hemos modelado, se pueden extraer las siguientes reglas de decisión (gracias a rules=TRUE podemos imprimir las reglas directamente):

SEX = "Hombre" → Muere. Validez: 78,1%

CLASS "1ª", "2ª" y AGE = "Menor" → Sobrevive. Validez: 95,5%

SEX = "Mujer" → Sobrevive. Validez: 74,7%

Por tanto, podemos concluir que el conocimiento extraído y cruzado con el análisis visual se resume en "las mujeres y los niños primero a excepción de que fueras de 3ª clase".

A continuación, mostramos el árbol obtenido.

```{r}
model <- C50::C5.0(trainX, trainy)
plot(model)
```


## Validación del modelo con los datos reservados
Una vez tenemos el modelo, podemos comprobar su calidad prediciendo la clase para los datos de prueba que nos hemos reservado al principio. 

```{r}
predicted_model <- predict( model, testX, type="class" )
print(sprintf("La precisión del árbol es: %.4f %%",100*sum(predicted_model == testy) / length(predicted_model)))
```

Cuando hay pocas clases, la calidad de la predicción se puede analizar mediante una matriz de confusión que identifica los tipos de errores cometidos. 

```{r}
mat_conf<-table(testy,Predicted=predicted_model)
mat_conf
```

Otra manera de calcular el porcentaje de registros correctamente clasificados usando la matriz de confusión:

```{r}

porcentaje_correct<-100 * sum(diag(mat_conf)) / sum(mat_conf)
print(sprintf("El %% de registros correctamente clasificados es: %.4f %%",porcentaje_correct))

```

Además, tenemos a nuestra disposición el paquete gmodels para obtener información más completa:

```{r}
if(!require(gmodels)){
    install.packages('gmodels', repos='http://cran.us.r-project.org')
    library(gmodels)
}
```

```{r}
CrossTable(testy, predicted_model,prop.chisq  = FALSE, prop.c = FALSE, prop.r =FALSE,dnn = c('Reality', 'Prediction'))
```

## Prueba con una variación u otro enfoque algorítmico

En este apartado buscaremos probar con las variaciones que nos ofrece el paquete C5.0 para analizar cómo afectan a la creación de los árboles generados. Existen muchas posibles variaciones con otras funciones que podéis investigar. La idea es seguir con el enfoque de árboles de decisión explorando posibles opciones.
Una vez tengamos un método alternativo, debemos analizar cómo se modifica el árbol y cómo afecta a la capacidad predictiva en el conjunto de test.

A continuación, utilizamos otro enfoque para comparar los resultados: incorpora como novedad "adaptative boosting", basado en el trabajo Rob Schapire and Yoav Freund (1999). La idea de esta técnica es generar varios clasificadores, con sus correspondientes arboles de decisión y su ser de reglas. Cuando un nuevo caso va a ser clasificado, cada clasificador vota cual es la clase predicha. Los votos son sumados y determina la clase final.

```{r}
modelo2 <- C50::C5.0(trainX, trainy, trials = 10)
plot(modelo2)
```

En este caso, dada la simplicidad del conjunto de ejemplo, no se aprecian diferencias, pero aparecerán en datos de mayor complejidad y modificando el parámetro "trials" se puede intentar mejorar los resultados.

Vemos a continuación cómo son las predicciones del nuevo árbol:

```{r}
predicted_model2 <- predict( modelo2, testX, type="class" )
print(sprintf("La precisión del árbol es: %.4f %%",100*sum(predicted_model2 == testy) / length(predicted_model2)))
```
Observamos como se modifica levemente la precisión del modelo a mejor.

```{r}
mat_conf<-table(testy,Predicted=predicted_model2)
mat_conf
```

Otra manera de calcular el porcentaje de registros correctamente clasificados usando la matriz de confusión:

```{r}

porcentaje_correct<-100 * sum(diag(mat_conf)) / sum(mat_conf)
print(sprintf("El %% de registros correctamente clasificados es: %.4f %%",porcentaje_correct))

```

El algoritmo C5.0 incorpora algunas opciones para ver la importancia de las variables (ver documentación para los detalles entre los dos métodos):

```{r}
importancia_usage <- C50::C5imp(modelo2, metric = "usage")
importancia_splits <- C50::C5imp(modelo2, metric = "splits")
importancia_usage
importancia_splits
```
Curiosamente y aunque el conjunto de datos es muy sencillo, se aprecian diferencias en los métodos de importancia de las variables. Se recomienda en vuestro ejercicio mejorar la visualización de los resultados con la función ggplo2 o similar.

# Solución del ejercicio

Los alumnos deben completar aquí los siguientes puntos que hacen referencia a los apartados de la rúbrica.

## Estudio de los datos de entrada

Antes de comenzar con la práctica en sí, tenemos que hacer la lectura del fichero sobre el que vamos a hacer el estudio:
```{r}
df = read.csv(file = "./data/credit_kaggle.csv", header = TRUE, sep = ",", stringsAsFactors = TRUE)

# Creamos el dataframe de copia sobre el que vamos a trabajar
df_copy = df

head(df_copy)
```

A continuación observamos el número de registros y atributos que tiene nuestro dataset:
```{r}
str(df_copy)
```

Observamos que tenemos 1000 observaciones y 21 variables, dentro de estas variables pueden ser de dos tipos o categóricas o numéricas.

Puesto que no viene por internet nada de información sobre este dataset de lo que significa cada variable y los valores que pueden tomar y qué significan estos, hemos decidido seleccionar aquellas que realmente sabemos su significado y que a priori son interestantes para ver si el conceder un préstamo a una persona genera un riesgo a la entidad bancaria  o no.

Aunque más adelante analizaremos las correlaciones del dataset, vamos a ver tres posibles variables numéricas que podemos eliminar si no están correlacionadas con default:

```{r}
library(corrplot)
corrplot(cor(df_copy[, c("installment_rate", "residence_history", "dependents", "default")]), type = "upper", 
         order = "original", 
         tl.col = "black", 
         tl.srt = 45)
```

De la anterior ejecución observamos, que dichas variables no están correlacionadas entre sí ni con default, por lo que procedemos a eliminar estas variables del dataset ya que no nos aportan mucha información.

Por otro lado, la variable installment numérica y su variable categórica a parte de que no sabemos realmente lo que significan hemos visto que no aportan mucha información por lo que las vamos a eliminar también. Además, la variable proporty tampoco nos proporciona mucha información respecto al análisis que vamos a realizar, es decir, el saber si la propiedad es desconocida, o del estado no nos aporta mucha información, ya que housing nos está indicando si el cliente tiene propiedad o no y de qué tipo.

Por lo tanto, una vez hecho este pequeño análisis seleccionamos las variables más interesantes, las cuales son las siguientes:
```{r}
columns = c("checking_balance", "months_loan_duration", "credit_history", "purpose", "amount", "savings_balance", "employment_length", "personal_status", "age", "housing", "existing_credits", "foreign_worker", "job", "default")

df_copy = df_copy[, columns]

str(df_copy)
```

Ahora vemos que hemos reducido la dimensionalidad del dataset de 21 variables a 14, pero seguimos manteniendo el mismo número de registros.

El significado de las variables que hemos seleccionado es el siguiente:

**checking_balance**
    Factor - Balance de gastos, desconocemos el significado de DM.
    
**months_loan_duration**
    Integer - Duración del préstamos en meses.
   
**credit_history**
    Factor - Estado del préstamo, si es crítico, está completamente pagado, una parte pagada... 
    
**purpose**
    Factor - Propósito del préstamo.
    
**amount**
    Integer - Cantidad del préstamo.
    
**savings_balance**
    Factor - Balance de ahorros, desconocemos el significado de DM.
    
**employment_length**
    Factor - Años que lleva en el empleo el cliente.
    
**personal_status**
    Factor - Estado civil.
    
**age**
    Integer - Edad del cliente.
    
**housing**
    Factor - Tipo de vivienda.
    
**existing_credits**
    Integer - Número de créditos del cliente.
    
**foreign_worker**
    Factor - Trabajor extranjero.
    
**job**
    Factor - Tipo de trabajo del cliente.
    
**default**
    Integer - Variable objetivo, nos indica si el préstamo no es de riesgo 1, o si es de riesgo 2.
    
Una vez que tenemos clara la información que compone al dataset, vamos a realizar un pequeño análisis de sus datos:
```{r}
summary(df_copy)
```

De la anterior ejecución podemos obtener la siguiente información:

- Respecto a checking_balance, los clientes suelen tener un balance de gastos repartidos, es decir, hay bastantes regisros en los que el balance es negativo, o si es positivo es inferior a 200 DM.

- Respecto a la duración del préstamo, por norma general los préstamos tienen una duración entre 18 y 21 meses, siendo el mayor préstamos de 72 meses y el menor de 4 meses.

- Respecto a credit_history, la gran mayaría de préstamos están en una situación normal, es decir, todavía nse sigue pagando  el préstamo pero no se producen retrasos. Sin embargo, hay una gran cantidad de préstamos en estado crítico.

- Respecto al propósito del préstamo, podríamos decir que por norma general se usan con fines de radio/televisión, y para comprar un coche nuevo.

- La cantidad que se suele solicitar tiene un valor de media de 3271, siendo el máixmo 18424 y su mediana 2320 podemos ver, que este banco suele conceder préstamos de pequeñas cantidades.

- El balance de ahorros se mueve principalmente en un valor inferior a 100 DM.

- Respecto al tiempo trabajando podemos observar que la gran mayoría o llevan relativamente poco (4 - 7 años) o relativamente mucho (> 7 años).

- En cuanto al estado civil, vemos que la gran mayoría de los préstamos lo solicitan hombres, para ser más exactos por cada préstamo de mujer hay dos de hombres, siendo el hombre soltero el que más préstamos realiza.

- Respecto a la edad, los clientes suelen ser mayoritariamente de mediana edad entre unos 33 y 35 años.

- El tipo de vivienda es llamativo, ya que los clientes que suelen pedir el préstamo tienden a tener una casa en propiedad, es decir, no viven tanto de alquiler como de viviendas de protección oficial.

- Respecto a los préstamos que suelen tener los clientes, la gran mayoría solo tiene un préstamos, aunque hay alguno que tiene más de uno, incluso hasta 4 préstamos.

- También observamos que la gran mayoría que solicita los préstamos en este banco son gente extranjera, es decir, gente que no es del país en el que se recogió los datos.

- En cuanto al tipo de trabajo, los clientes suelen estar especializados en su campo y no son autónomos.

- Finalmente default nos dictamina que la gran mayoría de préstamos son de no riesgo, ya que el valor de la media está próximo a uno y el de la mediana es 1. 1 significa que el préstamo no es de riesgo y 2 que sí que lo es.

Para finalizar con este apartado antes de realizar el siguiente, vamos a ver si tenemos datos perdidos, es decir, registros que no contegan datos:
```{r}
colSums(is.na(df_copy))
```

Tal y como podemos ver no tenenemos valores perdidos, lo que significa que todos los datos están completos y podemos pasar a realizar  el análisis descriptivo y de correlaciones.

## Análisis descriptivo y de correlaciones


## Primer árbol de decisión


## Explicación de las reglas obtenidas


## Análisis de la bondad de ajuste sobre el conjunto de test y matriz de confusión


## Modelos complementarios


## Conclusiones obtenidas

******
# Rúbrica
******
* (Obligatorio) Se debe realizar un breve informe (PDF, Html.... ) donde se respondan a las preguntas concretas, mostrando en primer lugar el código utilizado, luego los resultados y posteriormente los comentarios que se consideren pertinentes para cada apartado.  
* 10% Hay un estudio sobre los datos de los que se parte, las variables que componen los datos. Los datos son preparados correctamente.
* 10% Se realiza un análisis descriptivo univariante (o análisis de relevancia) de algunas variables una vez se han tratado vs el target a nivel gráfico, comentando las que aparentemente son más interesantes. Análogamente se realiza un análisis de correlaciones.
* 20% Se aplica un árbol de decisión de forma correcta y se obtiene una estimación del error, mostrando gráficamente el árbol obtenido. La visualización debe ser comprensible y adecuada al problema a resolver.
* 15% Se explican las reglas que se obtienen en términos concretos del problema a resolver.
* 15% Se usa el modelo para predecir con muestras no usadas en el entrenamiento (holdout) y se obtiene una estimación del error. En base a la matriz de confusión, se comentan los tipos de errores y se valora de forma adecuada la capacidad predictiva del algoritmo.
* 15% Se prueba otro modelo de árbol o variantes diferentes del C50 y se comparan los resultados obtenidos, valorando si son mejores.
* 10% Se presenta unas conclusiones donde se expone un resumen de los diferentes modelos utilizados (al menos 3) así como el conocimiento adquirido tras el trabajo realizado y los descubrimientos más importantes realizados en el conjunto de datos.
* 5% Se presenta el código y es fácilmente reproducible.

